【裁判字號】    92,上易,859
【裁判日期】    920521
【裁判案由】    竊盜
【裁判全文】
臺灣高等法院刑事判決                            九十二年度上易字第八五九號
    上  訴  人  臺灣臺北地方法院檢察署檢察官
    上  訴  人
    即  被  告  丁○○
右上訴人因被告竊盜案件，不服臺灣臺北地方法院九十一年度易字第一三九八號，中
華民國九十二年一月八日第一審判決（聲請簡易判決處刑案號：臺灣臺北地方法院檢
察署九十一年度偵字第一三四六四號，併辦案號：臺灣板橋地方法院檢察署九十一年
度偵字第一一三五九號、臺灣基隆地方法院檢察署九十一年度偵字第四七四八號）提
起上訴，本院判決如左：
    主  文
原判決撤銷。
丁○○共同連續攜帶兇器竊盜，處有期徒刑壹年貳月。
扣案如附表編號一及四號所示之物均沒收。
    事  實
一、丁○○於民國六十七年間，因竊盜、偽造文書罪，經台灣桃園地方法院分別判處
    罪刑，並定其應執行刑一年八月確定，七十年間，因竊盜罪，經台灣高等法院判
    處有期徒刑三年，並強制工作確定，七十三年間，因脫逃罪，經台灣板橋地方法
    院判處有期徒刑一年確定，並均已執行完畢，竟不知悔改，基於意圖為自己不法
    所有之概括犯意，連續三次：
(一)丁○○於九十一年五月二十四日下午三時四十分許，至與其所停放車牌號碼ＢＩ
    Ａ─四０一號機車約有五、六公尺距離之臺北市○○區○○街二號前，頭戴全罩
    式安全帽，手戴白色麻布手套一雙，持其所有類似螺絲起子外型但客觀對於人之
    身體、生命未具危險性非屬兇器之萬能鑰匙一把開啟甲○○所有之車牌號碼ＢＡ
    Ｄ—九一七號重型機車座墊下方置物箱，擬竊取其內財物，旋經不詳路人發現報
    警而為員警陳建洲當場查獲，已著手於竊盜行為之實施而未得逞，並在丁○○身
    上扣得其所有供竊盜所用、預備使用之類似螺絲起子之萬能鑰匙二把及白色麻布
    手套一雙，復在其前揭車號機車內扣得其所有預備供竊盜使用之類似螺絲起子之
    萬能鑰匙一把。
(二)丁○○與真實姓名年籍不詳自稱「鄭仁華」之成年男子，基於意圖為自己不法所
    有之犯意聯絡，於九十一年六月二十一日上午十時四十分許，在臺北縣中和市○○○○○路口，手戴白色麻布手套一雙，攜帶其所有客觀上對人之身體、生命具
    有危險性可供兇器使用之大型螺絲起子一把、類似螺絲起子外型但客觀對於人之
    身體、生命未具危險性非屬兇器之萬能鑰匙一把，以該萬能鑰匙一把開啟與其所
    停放前揭車號機車緊鄰之乙○○所有車牌號碼ＧＯＯ─三七五號重機車座墊下方
    置物箱，下手竊取乙○○所有置於其內之手提包一個（內有現金新臺幣四萬二千
    元及乙○○國民
    斯柏當場查獲，並在丁○○身上扣得其所有供竊盜使用之類似螺絲起子之萬能鑰
    匙一把，及白色麻布手套一雙，復在其前揭車號機車內扣得其所有預備供竊盜使
    用之大型螺絲起子一把，「鄭仁華」則趁隙逃逸。
(三)丁○○於九十一年九月十日上午九時四十五分許，在基隆市○○路二五五號合作
    金庫前，持其所有類似螺絲起子外型但客觀對於人之身體、生命未具危險性非屬
    兇器之萬能鑰匙一支，開啟車牌號碼ＬＯＲ─○五三號機車座墊下方置物箱，下
    手竊取丙○○所有置於其內之黑色皮包一個
    銀行及郵局信用卡、丙○○國
    獲，並扣得丁○○持有供竊盜使用之上開萬能鑰匙一支。
二、案經臺北市政府警察局萬華分局報告臺灣臺北地方法院檢察署檢察官偵查並聲請
    簡易判決處刑，及臺灣板橋地方法院檢察署檢察官、臺灣基隆地方法院檢察署檢
    察官移送併案審理，原審認不宜以簡易判決處刑，改依通常程序審理。
    理  由
一、訊據被告固坦承有於事實欄一、(三)所示之時、地，下手竊盜被害人丙○○所有
    置於前揭車號機車坐墊下方置物箱內黑色皮包一個之情，然否認係持萬能鑰匙開
    啟置物箱，辯稱：被害人丙○○機車之置物箱並未上鎖，係以徒手打開云云，並
    矢口否認有何事實欄一、(一)、(二)所指之竊盜犯行，辯稱：我在九十一年五月
    二十四日下午三時四十分左右，因身體不舒服，而將我騎乘之機車併排停放在甲○○之重型機車旁休息，並無行竊之任何舉動，同年六月二十一日在臺北縣中和
    市○○街、興南路口，是「鄭仁華」請我幫忙看車，我不知「鄭仁華」在偷機車
    置物箱內之物品云云。惟查：
(一)被告如何於事實欄一、(一)所示之時、地，手持螺絲起子
    之萬能鑰匙) ，開啟被害人甲○○所有置於前揭車牌機車座墊下方置物箱，正擬
    下手行竊置物箱內之財物，即為據報趕赴現場之員警陳建洲當場查獲，並先後在
    被告身上查扣類似螺絲起子之萬能鑰匙二把，並在被告所騎乘之前揭號車機車查
    扣(較大型)類似螺絲起子之萬能鑰匙一把之情，業據證人即當場查獲被告之員警
    陳建洲於偵查及原審調查時結證在卷，並經被害人甲○○於警訊時指述綦詳，復
    有被害人甲○○所有機車置物箱鑰匙孔遭撬開之照片一張在卷足憑，及被告所有
    供犯本件竊盜罪所用、預備使用之類以螺絲起子之萬能鑰匙三把、白色麻布手套
    一雙扣案可資佐證，又被告如何夥同「鄭仁華」於事實欄一、(二)所示之時、地
    ，由後座之「鄭仁華」手持螺絲起子
    鄰併排之被害人乙○○所有前揭車牌機車座墊下方置物箱，下手行竊置物箱內之
    手提包一個（內有現金四萬二千元及乙○○國民
    為適時行經該處之員警王斯柏發覺，被告即驅車欲駛離現場，員警王斯柏即出手
    抓住後座之「鄭仁華」，因「鄭仁華」亦緊抓被告，人、車因而失控倒地，後座
    之「鄭仁華」仍伺機逃逸，僅逮捕被告一人，並在被告身上查扣類似螺絲起子之
    萬能鑰匙一把，並在被告所騎乘之前揭車號機車查扣大型螺絲起子一把之情，亦
    據證人即當場查獲被告之員警王斯柏於偵查及原審調查時結證在卷，並經被害人
    乙○○於警訊時指述綦詳，復有被害人乙○○所出具之贓物認領保管收據一紙在
    卷及被告所有供犯本件竊盜罪所用、預備使用之大型螺絲起子、類似螺絲起子之
    萬能鑰匙各一把、白色麻布手套一雙扣案可資佐證。復參以被告在事實欄一、(
    一) 所示之時、地，倘若身體真有不適，衡情應於停車之後坐在車上休息，且理
    應脫掉全罩式安全帽、厚實之麻布手套以求通風，以緩解不適症狀，然證人即員
    警陳建洲證稱被告案發當時所在之位置距其停放之機車有一段距離，約有五、六
    公尺等語，且案發當時為五月，正值天氣躁熱之際，被告竟仍頭戴安全帽，手戴
    厚實麻布手套，遮蔽足供警方破案之身體特徵
    體不適而停車休息云云，已難採信，且事實欄一、(一)之竊盜犯行，員警陳建洲
    係依據民眾報警前往處理而查獲，事實一、(二)之竊盜犯行，係員警行經該處查
    覺有異而查獲，若非因被告手戴麻布手套，以類似螺絲起子之萬能鑰匙企圖開啟
    被害人機車置物箱等足以引起一般人可疑之不尋常舉動，何以招致一般民眾報警
    處理或行經該處員警查覺有異而查獲？事證已明，被告所辯身體不適而停車休息
    ，或幫「鄭仁華」看車，並未行竊云云，顯為圖卸刑責之詞，不足採信。
(二)被告如何於事實欄一、(三)所示之時、地竊取被害人丙○○所有前揭車牌機車座
    墊下方置物箱之黑色皮包一個，甫得手，即為丙○○發覺並報警查獲之情，迭據
    被告於警訊、原審及本院供承在卷，核與被害人丙○○於警訊時指訴遭竊之情節
    相符，復有被害人丙○○出具之贓物認領保管收據一紙在卷可稽，被告此部分之
    自白核與事實相符，自堪採信，雖被告否認係持萬能鑰匙一支開啟機車置物箱，
    然被害人丙○○於警訊時已證述其機車置物箱確有上鎖，且在現場拾獲萬能鑰匙
    一支，而被告於警訊時亦供承當時係將萬能鑰匙拿在右手，後與被害人丙○○拉
    扯而掉落等語，並有該萬能鑰匙一把扣案可稽，被告倘係徒手為之，何以其右手
    握持萬能鑰匙，又被告若未持萬能鑰匙又如何能夠開啟被害人丙○○機車座墊下
    方已上鎖之置物箱，事證亦明，被告所辯係以徒手開啟被害人丙○○機車座墊下
    方置物箱行竊云云，不足採信。
(三)本院勘驗事實欄一、(三)所扣案之萬能鑰匙一支，有類似螺絲起子之握把
    五公分) ，握把上方有類似鑰匙呈扁平狀之長條形鐵片
    五公分) ，鐵片上方呈鋸齒狀，且鐵片有磨平之痕跡，顯係欲供特定開啟用途而
    特製之萬能鑰匙，除其握把外型類似螺絲起子握把外，根本與一般鑰匙無異，在
    客觀上對於人之身體、生命尚難謂有任何之危險性，非屬兇器，又事實欄一、(
    二) 所扣案之大型螺絲起子一支、小螺絲起子各一支，其中大型螺絲起子，即為
    市面一般之螺絲起子，全長約二十分
    在客觀上對於人之身體、生命具有客觀性，自屬兇器，然所謂小螺絲起子，即與
    前述事實欄一、(三)所扣案之萬能鑰匙，其外觀、尺寸、握把顏色完全相同，如
    前所述，並非兇器，又事實欄一、(一)所扣案之大螺絲起子一支、小螺絲起子二
    支，其中小螺絲起子亦與上開事實欄一、(三)所扣案之萬能鑰匙，其外觀、尺寸
    、 握把顏色完全相同，並非兇器， 而大螺絲起子，其外觀亦與上開事實欄一、
    約五公分，較事實欄一、(三)所扣案之萬能鑰匙長一公分，如前所述，亦非兇器
    ，故事實欄一、(一)、(二)、(三)所查扣者，除事實欄一、(二)之大型螺絲起子
    係屬兇器外，其餘警方所稱之大、小螺起子或萬能鑰匙，均非兇器，衡諸被告先
    後三次均持有外觀、尺寸幾乎完全相同之類似螺絲起子之特製萬能鑰匙，被告顯
    然慣以該扣案之類以螺絲起子之萬能鑰匙供做行竊被害人機車座墊下方置物箱內
    之財物之工具，被告持該扣案之萬能鑰匙意在行竊之情，已至為明確，本件事證
    明確，被告竊盜犯行均堪認定。又事實欄一、(二)所查扣屬兇器之大型螺絲起子
    ，雖非在被告身上所查獲，而係在被告所停放之機車內所查獲，然被告之機車係
    緊鄰被害人機車併排停放，被告將該大型螺絲起子置於其雙手可及之處，隨時有
    持以行兇之可能，危險性甚大，即屬攜帶，不以被告必須親手持該兇器行竊為必
    要，故就此部分，仍應認被告係攜帶兇器行竊。
二、核被告如事實欄一、(一)所為，係犯刑法第三百二十條第三項、第一項之普通竊
    盜未遂罪，如事實欄一、(二)所為，係犯刑法第三百二十一條第一項第三款之攜
    帶兇器竊盜罪，如事實欄一、(三)所為，係犯刑法第三百二十條第一項之普通竊
    盜既遂罪。被告與真實姓名年籍不詳自稱「鄭仁華」之成年男子二人間，就事實
    欄一、(二)部分，互有犯意聯絡及行為分擔，為共同正犯，又被告事實欄一、(
    一) 所示之普通竊盜犯行，雖已著手於竊盜行為之實施，惟未生竊得財物之結果
    ，其犯罪尚屬未遂，為未遂犯。被告先後一次攜帶兇器竊盜既遂及二次普通竊盜
    既遂、未遂犯行，時間緊接，觸犯基本構成要件相同之罪名，顯係基於概括犯意
    而為之，為連續犯，依刑法第五十六條規定，論以刑法第三百二十一條第一項第
    三款之共同攜帶兇器竊盜罪一罪，並加重其刑。公訴意旨認被告所犯如事實欄一
    、(一)之竊盜犯行，係犯刑法第三百二十一條第二項、第一項第三款之攜帶兇器
    竊盜未遂罪，尚有未洽，本院於同一事實範圍內自得變更檢察官所引應適用之法
    條，又起訴之犯罪事實雖未敘及被告事實欄一、(二)、(三)所示之竊盜犯行，惟
    此部份之事實與公訴人起訴之犯罪事實既具有連續犯之裁判上一罪關係，應為起
    訴效力所及，本院自應併予審究，附此敘明。
三、原審認被告所犯罪證明確，予以論罪科刑，固非無見。惟查事實欄一、(一)所
    扣案之大、小螺絲起子，實均為類似螺絲起子之萬能鑰匙，除其握把類似螺絲起
    子握把外，其餘外型與一般鑰匙無異，非屬兇器，原審未予勘驗遽認均係屬兇器
    ，而認事實欄一、(一)所示之竊盜犯行，為攜帶兇器竊盜未遂罪，已有未洽；
    事實欄一、(三)所示之竊盜犯行，為普通竊盜罪，原審泛稱核被告所為，係犯刑
    法第三百二十一條第一項第三款之攜帶兇器竊盜罪，亦有未洽；事實欄一、(
    一) 所示之普通竊盜犯行，為警查扣者除有類似螺絲起子之萬能鑰匙二把外，另
    有在被告所停放之機車內所查扣之類似螺絲起子之萬能鑰匙一把
    ) ，事實一、(二)所示之加重竊盜犯行，為警查扣者除有類似螺絲起子之萬能鑰
    匙一把外，另有在被告所停放之機車內所查扣之大型螺絲起子一把，均係被告所
    有預備供竊盜所用之物，又事實欄一、(三)所查扣之類似螺絲起子之萬能鑰匙一
    把，其外觀均與事實一、(一)、(二)所查扣之類似螺絲起子之萬能鑰匙相同，顯
    係被告同批或分批購入加以改造，被告所辯該萬能鑰匙一把，係在路旁拾獲，純
    係狡卸，原審疏未比對，即輕信被告之辯解，分別以無法證明係供竊盜所用之物
    或非被告所有而未併予沒收，均非適妥；被告提起上訴猶執陳詞否認犯罪，並無
    理由，又公訴人上訴，指原判決量刑過輕，並請求依竊盜犯贓物犯保安處分條例
    第三條第一項之規定令入勞動場所強制工作云云，惟強制工作必以行為人有犯罪
    之習慣或以犯竊盜罪或贓物罪為常業，斟酌情形認有必要始予宣告，被告於民國
    六十七年間，因竊盜、偽造文書罪，經台灣桃園地方法院分別判處罪刑，並定其
    應執行刑一年八月確定，七十年間，因竊盜罪，經台灣高等法院判處有期徒刑三
    年，並強制工作確定，七十三年間，因脫逃罪，經台灣板橋地方法院判處有期徒
    刑一年確定，並均已執行完畢，距本案已逾十餘年，且本件被告係連續三次持類
    似螺絲起子之萬能鑰匙，在路邊行竊機車座墊一方置物箱內之財物，情節非重，
    難認被告有犯罪之習慣，實無諭知強制工作之必要。然原審既有如上所述之違誤
    ，自應由本院予以撤銷改判，爰審酌被告之素行非佳，犯後仍飾詞圖卸，毫無悔
    意，犯罪之動機、目的、手段及被害人之損害等一切情狀，量處如主文第二項所
    示之刑，以示懲儆。扣案如附表編號一號所示之類似螺絲起子之萬能鑰匙三把及
    白色棉質手套一雙，附表編號四號所示之大型螺絲起子一把及附表編號二號之白
    色棉質手套一雙，均為被告所有，業據被告於原審供明在卷，且分係被告供竊盜
    所用或預備供犯罪所用之物，爰依刑法第三十八條第一項第二款規定宣告沒收。
    至扣案如附表編號二、三所示之類似螺絲起子之萬能鑰匙各一把，雖被告辯稱係
    拾得而否認為其所有，然扣案之類似螺絲起子之萬能鑰匙共有五把，其外觀、尺
    寸完全相同，顯係被告同批或分批購入加以改造以便伺機行竊，自屬被告所有無
    疑，已如前述，且係被告供竊盜所用或預備供犯罪所用之物，亦應併予宣告沒收
    。
據上論斷，應依刑事訴訟法第三百六十九條第一項前段、第三百六十四條、第二百九
十九條第一項前段、第三百條，刑法第二十八條、第五十六條、第三百二十一條第一
項第三款、第三十八條第一項第二款，判決如主文。
本案經檢察官彭坤業到庭執行職務。
中      華      民      國    九十二    年      五      月    二十一    日
                             臺灣高等法院刑事第二十四庭
                                 審判長法  官  陳  貽  男
                                       法  官  陳  憲  裕
                                       法  官  徐  世  禎
右正本證明與原本無異。
不得上訴。
                                       書記官  陳  玲  憶
中      華      民      國    九十二    年      五      月    二十一    日
附錄本判決論罪科刑法條：
中華民國刑法第三百二十一條第三款
犯竊盜罪而有左列情形之一者，處六月以上、五年以下有期徒刑：
一  於夜間侵入住宅或有人居住之建築物、船艦或隱匿其內而犯之者。
二  毀越門扇、牆垣或其他安全設備而犯之者。
三  攜帶兇器而犯之者。
四  結夥三人以上而犯之者。
五  乘火災、水災或其他災害之際而犯之者。
六  在車站或埠頭而犯之者。
前項之未遂犯罰之。
附表：
一、事實欄一、(一)之類似螺絲起子之萬能鑰匙三把、白色棉質手套一雙。
二、事實欄一、(二)之類似螺絲起子之萬能鑰匙一把、白色棉質手套一雙。
三、事實欄一、(三)之類似螺絲起子之萬能鑰匙一把。
四、事實欄一、(二)在被告所騎乘機車置物箱內查獲之大型螺絲起子一把。


司法院資訊處製作；財團法人民間司法改革基金會備份。
